臺灣桃園地方法院刑事判決　　　　　　　　　　　　　九十年度訴字第一七九三號
　　公　訴　人　臺灣桃園地方法院檢察署檢察官
　　被　　　告　甲○○即乙.
　　指定辯護人　本院公設辯護人　辛○○
　　被　　　告　丙○○
　　選任辯護人　田鴻鈞律師
右列被告等因偽造有價證券等案件，經檢察官提起公訴（八十九年度偵字第九三五二
號、第一三四九一號、第一五三九二號、九十年度偵字第一六四０五號），本院判決
如左：
    主  文
甲○○連續意圖供行使之用，而偽造有價証券，處有期徒刑參年拾月。變造之子○○
國民身分証影本壹張、借款人丑○○名義之慶豐商業銀行股份有限公司汽車貸款專用
申請書之連帶保證人簽章欄內偽造之「子○○」、「己○○」簽名各壹個、借款人丑
○○名義之慶豐商業銀行股份有限公司貸款契約之連帶保證人欄內偽造之「子○○」
、「己○○」簽名各壹個、偽造之「子○○」、「己○○」印文各貳個、「子○○」
、「己○○」名義之印章各壹枚、發票人為丑○○、子○○、己○○、發票日民國八
十八年九月三十日、到期日民國八十九年二月五日、面額新台幣伍拾捌萬玖仟元、受
款人為慶豐銀行或朝欽實業股份有限公司之本票壹張、發票人均為壬○○、付款人均
為彰化銀行中壢分行、帳號均為ＯＯ０Ｏ號、票號ＣＫＯＯＯＯ票號ＣＫ00000
00號、票載日期民國八十九年五月九日、票面金額新台幣伍萬元、票號ＣＫ000
0000號、票載日期民國八十九年五月十日、票面金額新台幣拾萬元、票號ＣＫ0
000000號、票載日期民國八十九年五月十日、票面金額新台幣肆萬元之支票參
張及發票人為寅○○、付款人為聯邦商業銀行中壢分行、票號ＵＣ0000000號
、票面金額五萬元、票載日期民國八十九年五月九日之支票壹張均沒收。
丙○○無罪。
    事  實
一、甲○○基於意圖為自己不法所有之概括犯意，夥同共有犯意聯絡之戊○○（因屬
    相對性告訴乃論之罪，被害人己○○未對戊○○告訴，另為不起訴處分），於民
    國八十八年九月間某日，偕同前往己○○（即戊○○之父）位在桃園縣平鎮市○○路二三九巷八九號住處，佯稱因戊○○登記「至善工商」需用身分證等資料，
    向己○○取得國民身分證及房屋稅單後，旋即持前開文件加以影印，以供購車貸
    款擔保之用。甲○○並於八十八年九月間某日，在位於桃園縣中壢青果市場附近
    之公司內，先將自己之國民身分證影印，再以修正液塗改及以筆描繪之方式變造
    成其父子○○之國民身分證後，由甲○○持己○○之國民身分證、房屋稅單影本
    、變造之子○○國民身分證影本，與戊○○共同至桃園縣中壢市ＨＯＮＤＡ汽車
    廠欲購買自用小客車，並向該車廠之業務員詐騙稱已取得擔保人之同意，幸因車
    廠之業務員要求需擔保人出面始得辦理汽車貸款，二人才打消念頭而未得逞。甲○○又於八十八年九月底某日，透過「跳蚤雜誌」得知，ＨＯＮＤＡ汽車新店營
    業處業務員丙○○刊登廣告稱，買ＨＯＮＤＡ汽車有任何問題均得代為解決，甲○○即與丙○○取得聯繫，由丙○○於八十八年九月三十日前往甲○○上班公司
    「上新聯晴中壢店」洽談，因甲○○未成年，嗣徵得上新聯晴同事丑○○同意以
    其名義購車，甲○○即基於偽造文書之犯意及偽造有價証券之概括犯意，向丙○○偽稱子○○為其父親，己○○為其叔叔，其已獲得渠等之授權同意擔任連帶保
    證人等語，並出示己○○之國民身分證、房屋稅單影本及變造之子○○國民身分
    證影本，以取信於丙○○，而利用不知情之丙○○為其代刻子○○、己○○之印
    章後，由甲○○於慶豐商業銀行股份有限公司（以下簡稱慶豐銀行）汽車貸款專
    用申請書之連帶保證人簽章欄內偽造「子○○」、「己○○」之簽名各一個、於
    貸款契約之連帶保證人欄內偽造「子○○」、「己○○」之簽名各一個，且以偽
    刻之印章偽造「子○○」、「己○○」之印文各二個，並以子○○、己○○之名
    義，偽造其等為共同發票人、發票日八十八年九月三十日、到期日八十九年二月
    五日、面額新台幣（下同）五十八萬九千元、受款人為慶豐銀行或朝欽實業股份
    有限公司之本票一張，並持以交付丙○○送往慶豐銀行辦理，足以生損害於子○○、己○○及慶豐銀行審酌貸款業務之正確性，致慶豐銀行承辦貸款業務之人員
    及丙○○均陷於錯誤，因而核准丑○○名義金額五十八萬九千元之貸款並交付之
    ，甲○○取得此核准貸予之款項後，即憑以向丙○○購買自用小客車供己使用。
    嗣因甲○○未遵期繳納貸款金額，慶豐銀行轉而向連帶保證人己○○求償，己○○始獲悉上情而向台灣桃園地方法院檢察署檢察官提出告訴。
二、甲○○意圖為自己不法之所有，於八十九年五月十三日，至友人卯○○位於桃園
    縣中壢市○○○路四十號住處，趁卯○○未注意之際，自屋內抽屜竊取卯○○之
    父壬○○所有付款人為彰化銀行中壢分行、帳號ＯＯＯＯ號、票號ＣＫ0000
    000號至ＣＫ0000000號等空白支票六張、壬○○印章一枚，及癸○○
    所有付款人為聯邦商業銀行中壢分行、票號ＵＣ0000000號、發票人寅○○、票面金額五萬元、票載日期仍空白之支票一張，嗣於八十九年五月中旬某日
    ，甲○○承前偽造有價証券之概括犯意，在其位於桃園縣平鎮市○○路二四六巷
    二八弄十三號住處，持竊得之壬○○印章偽造發票人均為壬○○、票號ＣＫ00
    00000號、票載日期八十九年五月九日、票面金額五萬元、票號ＣＫ000
    0000號、票載日期八十九年五月十日、票面金額十萬元、票號ＣＫ0000
    000號、票載日期八十九年五月十日、票面金額四萬元之支票三紙，並於發票
    人為寅○○之前揭竊得支票上偽填票載日期八十九年五月九日，先後於八十九年
    五月十二日、十五日、十七日持前開偽造之支票向銀行提示，嗣因癸○○辦理掛
    失止付及壬○○存款不足而遭退票，經銀行通知壬○○始查知上情。
三、案經己○○告訴及桃園縣警察局中壢分局報請台灣桃園地方法院檢察署檢察官偵
    查起訴。
    理  由
壹、有罪部分：
一、訊據被告甲○○固坦承有變造子○○之身分證並持該身分証與己○○之身分證件
    辦理購車貸款，且偽造子○○、己○○之簽名於貸款契約書及本票上，及竊取壬○○、癸○○所有之支票後偽造再持以行使等情，惟矢口否認有於汽車貸款及本
    票上偽造子○○、己○○之印文，辯稱：伊向己○○騙取身分證等證件，其子戊○○均有參與，購買自小客車之事戊○○亦知情，伊將身分証等文件交予丙○○
    處理買車事宜時，丙○○知悉伊實際並未獲得己○○及伊父親子○○之同意後，
    猶同意伊辦理偽保，伊於貸款契約書、本票上偽簽子○○、己○○之簽名時，渠
    等之印章均已蓋好了，伊不知是何人蓋的，是丙○○同意讓伊做偽保，伊才跟他
    買車云云，經查：
（一）被告甲○○坦承子○○之國民身分證係以其自己身分證影印後，再以修正液塗
      改，變更年籍、將照片劃上眼鏡、變面再以戊○○之身分證加以影印塗改，嗣
      再為影印使用等語，並有變造之子○○國民身分證影本一份附卷可稽，堪認被
      告甲○○確有變造國民身分證之犯行。
（二）被告甲○○供承：伊與戊○○因想買車，而向戊○○父親己○○騙稱註冊要資
      料，而拿走身分證及房屋稅單，其實是要買車當保證，伊與戊○○一起影印這
      些資料後，共同前往桃園縣中壢市ＨＯＮＤＡ汽車廠，欲購買自用小客車，惟
      因業務員說擔保人須出面辦理，伊與戊○○才沒買成，渠等有一同出示變造之
      子○○身分證予業務員看等語，業據告訴人己○○指訴明確，並據証人戊○○
      到庭証述屬實，惟証人戊○○証稱：伊曾與甲○○一同去中壢ＨＯＮＤＡ汽車
      廠欲買車，但沒買成，伊因與甲○○吵架，就拿回伊父親的証件，伊不知為何
      後來甲○○又拿伊父親証件之影本去辦理購車貸款等語，核與証人丙○○陳稱
      ：伊到甲○○公司辦理買車及貸款事宜時，只有伊與同事庚○○、甲○○、丑
      ○○在場，並未看見戊○○等語相符，並據証人庚○○証稱：丙○○去甲○○
      公司簽約時，在場的人有伊及丙○○、丁○○、甲○○等語，顯見嗣後向被告
      丙○○持變造之身分証辦理買車貸款的，僅有被告甲○○一人，核與証人戊○○無涉，
（三）被告甲○○雖坦承有於慶豐銀行汽車貸款專用申請書、貸款契約、本票上之連
      帶保證人簽章欄內偽造「子○○」、「己○○」之簽名，惟否認有於前開文件
      偽造「子○○」、「己○○」之印章，辯稱：伊在簽名前，該文件就已蓋有印
      章了云云，而被告丙○○固坦承有受被告甲Ｏ之委託代刻「子○○」、「己○○」之印章，惟辯稱：渠等之印章係甲○○自己蓋用的等語。經查，據証人丑
      ○○於偵訊時証稱：「．．（簽車主的部分都你所簽？）是，我沒有簽保証人
      ，都是乙○○簽的，乙○○說一個是他爸，一個是他叔叔，二個保証人都是乙○○簽的。．．．（有無看到乙○○親自簽保証人名字？）未看到，只聽到乙○○的叔叔、爸爸有授權，但究何人所簽我不知。」（見八十九年度偵字第九
      三五二號偵查卷第三十七頁、第三十八頁），參以被告甲○○於偵查中原否認
      有於前開文件之連帶保証人欄內偽造「子○○」、「己○○」二人之簽名，於
      本院審理中才承認，核與証人丑○○之前開証詞相符，益見証人丑○○之証詞
      屬實，並有慶豐銀行汽車貸款專用申請書、貸款契約、本票影本各一紙在卷足
      憑，被告甲○○既向被告丙○○偽稱己○○為其叔叔，並稱其已獲得其等之授
      權，則被告甲○○於前開文件上偽造己○○、子○○二人之簽名後，再繼以蓋
      用其等之印章，亦吻合於當時之情狀，應認確係被告甲○○偽造子○○、己○○二人之簽名及印文後，由被告丙○○將該部分之資料送往慶豐銀行辦理，致
      生慶豐銀行辦理貸款之業務員陷於錯誤，而核准其貸款，被告丙○○之前開辯
      詞堪信屬實。
（四）另被告甲○○竊取被害人壬○○、癸○○之支票共計七張，嗣將其中四張偽造
      並持以向銀行提示，除被告甲○○坦承此部分之犯行外，且據被害人壬○○、
      癸○○指訴綦詳，核與証人卯○○証屬情節相符，並有掛失止付票據提示人資
      料查報表、遺失票據申請書、支票及退票理由單影本各一紙在卷可考。
    綜上所述，被告甲○○之前開辯詞，純屬推諉卸責之詞，實無足採。本件事証明
    確，被告甲○○之犯行洵堪認定，應予依法論科。
二、被告甲○○行使變造之子○○身分証，並行使偽造子○○、己○○為連帶保証人
    名義之慶豐銀行汽車貸款專用申請書、貸款契約，均足以生損害於子○○、己○○及慶豐銀行審酌貸款業務之正確性，核其之所為，係犯刑法第二百十六條、第
    二百十二條之行使變造特種文書罪、第二百十六條、第二百十條之行使偽造私文
    書、第三百三十九條第一項之詐欺取財既遂罪及同條第三項、第一項之詐欺取財
    未遂罪、第二百零一條第一項之偽造有價証券罪。公訴人認被告甲○○係犯詐欺
    得利罪，惟被告甲○○係取得銀行貸予之金錢及車行之車輛而施以詐術，係在使
    人交付財物，而非利益，起訴法條容有未洽，應予變更。被告甲○○與戊○○間
    就行使變造特種文書罪、詐欺得利未遂罪，有犯意聯絡及行為分擔，為共同正犯
    。被告甲○○利用不知情之被告丙○○代其偽刻子○○、己○○二人之印章，為
    間接正犯。被告甲○○偽造印章後持以蓋用，其偽造印章之前行為為偽造印文之
    後行為所吸收，不另論罪。被告甲○○偽造印文、簽名均係偽造文書之部分行為
    ，亦不另行論罪。被告甲○○變造特種文書及偽造私文書後均持以行使，該變造
    、偽造之低度行為均為行使之高度行為所吸收，均不另論罪。被告甲○○行使偽
    造有價証券之低度行為，應為偽造有價証券之高度行為所吸收，不另論罪。被告
    甲○○先後所犯詐欺取財既、未遂罪、多次偽造有價証券罪之犯行，均時間緊接
    ，所犯為構成要件相同之罪，顯係基於概括犯意反覆為之，均為連續犯，分別論
    以連續詐欺取財既遂罪、連續偽造有價証券罪一罪，並各加重其刑。而被告甲○○所犯上開詐欺取財、行使變造特種文書罪、行使偽造私文書罪及偽造有價証券
    罪間，目的均係購買前揭自用小客車，有方法目的之牽連關係，為牽連犯，應從
    一重之偽造有價証券罪處斷。爰審酌被告甲○○僅為求購車，不依循正常管道購
    買，竟冒用他人名義而為，並偽造有價証券，危害金融市場及所得利益、犯後之
    態度等一切情狀，量處如主文所示之刑，以資懲儆。另變造之子○○國民身分証
    影本一張，雖未扣案惟未能証明業已滅失，為被告甲○○所有供犯罪所用之物，
    爰依刑法第三十八條第一項第二款之規定宣告沒收。至於借款人丑○○名義之慶
    豐銀行汽車貸款專用申請書、貸款契約之連帶保証人欄內「子○○」、「己○○
    」之簽名、印文及「子○○」、「己○○」名義之印章各一枚，均依刑法第二百
    十九條之規定宣告沒收。另發票人均為壬○○、付款人均為彰化銀行中壢分行、
    帳號均為ＯＯ０Ｏ號、票號ＣＫＯＯＯＯ票號ＣＫ0000000號、票載日期
    八十九年五月九日、票面金額五萬元、票號ＣＫ0000000號、票載日期八
    十九年五月十日、票面金額十萬元、票號ＣＫ0000000號、票載日期八十
    九年五月十日、票面金額四萬元之支票三紙，及發票人寅○○、付款人為聯邦商
    業銀行中壢分行、票號ＵＣ0000000號、票面金額五萬元、票載日期八十
    九年五月九日之支票一張，及發票人丑○○、子○○、己○○、發票日八十八年
    九月三十日、到期日八十九年二月五日、面額五十八萬九千元、受款人為慶豐銀
    行或朝欽實業股份有限公司之本票一張，均係偽造之有價証券，均依刑法第二百
    零五條之規定宣告沒收。
貳、無罪部分：
一、公訴意旨略以：被告丙○○與被告甲○○共同基於偽造有價証券之犯意聯絡，偽
    造子○○、己○○之印章、印文及署名在慶豐銀行貸款契約之連帶保証人欄及偽
    造子○○、己○○為共同發票人、發票日八十八年九月三十日、到期日八十九年
    二月五日、面額五十八萬九千元之本票一張，共同偽造私文書及有價証券，因認
    被告丙○○涉犯刑法第二百十六條、第二百十二條之行使變造特種文書罪、第二
    百十七條第一項偽造印章、印文及署押、第二百十條偽造私文書、第二百零一條
    之偽造有價証券罪嫌云云。
二、按犯罪事實，應依証據認定之，無証據不得推定其犯罪事實；不能証明被告犯罪
    者，應諭知無罪之判決，刑事訴訟法第一百五十四條、第三百零一條第一項分別
    定有明文。又按刑事訴訟法上所謂認定事實之証據，係指足以認定被告確有犯罪
    行為之積極証據而言，該項証據自須適合於被告犯罪事實之認定，始得採為斷罪
    資料，如未能發現相當証據，或証據不足以証明，自不能以推測或擬制之方法，
    以為裁判之基礎，此分別有最高法院二十九年上字第三一０五號、四十年台上字
    第八六號、七十六年台上字第四九八六號判例可資參照。
三、公訴人認被告丙○○涉犯上開罪嫌，無非係以被告甲○○於偵查中之供詞為唯一
    論據。論據被告丙○○堅決否認有右揭犯行，辯稱：伊跟甲○○談完買車事宜後
    ，甲○○就把他自己的身分証還有子○○、己○○之身分証傳真到伊公司，因身
    分証很模糊，伊到甲○○的公司，要他重新影印一份給伊後，伊就將資料送到慶
    豐銀行辦徵信，徵信後就可以對保，伊到甲○○公司去辦對保時，就保人之部分
    ，甲○○說己○○是他叔叔，子○○是他父親，他有被授權簽名及刻章，所以印
    章是伊幫他代刻的，伊刻完後，就拿給甲○○，由甲○○在慶豐銀行貸款契約、
    本票上蓋章，並在汽車貸款專用申請書、貸款契約、本票影本上簽立子○○、己○○之簽名，伊因相信甲○○的話，而未再進一步查証，伊承認本件貸款申請上
    伊有疏忽之處，但伊並不知甲○○是偽保，直到他車款大約在第一、二期就未繳
    ，公司要伊把車找回來時，伊才覺得可能會有問題等語，經查，被告甲○○於偵
    查固辯稱：前開文件均係丙○○所簽．．是丙○○告訴我要出擔保資料，保証人
    的名字是丙○○所簽．．．是丙○○叫我若慶豐銀行打電話來照會時，叫我告訴
    銀行，稱己○○是我叔叔云云，惟於本院審理時則辯稱：前開文件連帶保証人欄
    之子○○、己○○之簽名，都是伊簽的等語，顯然被告甲○○前後辯詞不一，是
    否能僅憑被告甲○○有瑕疵之指訴遽為被告丙○○論罪之基礎，已有可疑，參以
    被告甲○○於偵查中先係稱丙○○要伊告訴銀行說己○○是伊叔叔（見八十九年
    度偵字第九三五二號偵查卷第三十八頁），嗣後又改稱丙○○要伊告訴銀行說己○○是榮民、住鄰居就可以了云云（見前開偵查卷第一百三十九頁），顯見被告
    甲○○於偵查中之指訴僅係其構陷之詞，再據証人丑○○於偵訊時証稱：「．．
    （簽車主的部分都你所簽？）是，我沒有簽保証人，都是乙○○簽的，乙○○說
    一個是他爸，一個是他叔叔，二個保証人都是乙○○簽的。．．．（有無看到乙○○親自簽保証人名字？）未看到，只聽到乙○○的叔叔、爸爸有授權，但究何
    人所簽我不知。」（見八十九年度偵字第九三五二號偵查卷第三十七頁、第三十
    八頁），堪認被告甲○○確曾當面向被告丙○○佯稱己○○是他叔叔、子○○是
    他父親，他均取得授權云云，致被告丙○○誤以為真而為其代刻印章，並未再進
    一步對保確認，其並未為偽造簽名、印文、有價証券之行為，其對被告甲○○為
    偽保一事顯然並不知情，而非如被告甲○○前開不實之指訴，被告丙○○僅係急
    於賺取業績獎金，而疏於詳實對保，惟此僅係其個人之疏失，難憑此即認其與被
    告甲○○有何犯意聯絡，此外復查無其他積極証據足認被告丙○○有公訴人所指
    之犯行，應認不能証明被告丙○○犯罪，爰依法諭知無罪之判決。
據上論斷，應依刑事訴訟法第二百九十九條第一項前段、第三百條、第三百零一條第
一項，刑法第二十八條、第五十六條、第三百三十九條第一項、第二百十六條、第二
百十二條、第二百十六條、第二百十條、第二百零一條第一項、第五十五條、第三十
八條第一項第二款、第二百十九條、第二百零五條，罰金罰鍰提高標準條例第一條前
段，判決如主文。
本案經檢察官鍾雅蘭到庭執行職務。
中      華      民      國    九十一    年      三      月     十五     日
                              臺灣桃園地方法院刑事第二庭
                                  法  官    林  恆  吉
右正本證明與原本無異。
如不服本判決，應於判決送達後十日內向本院提出上訴狀( 應附繕本 )，上訴於臺灣
高等法院。
                                  書記官    邱  仲  騏
中      華      民      國    九十一    年      三     月      二十     日
附錄論罪科刑法條
刑法第二百十六條、第二百十二條、第二百十條、第三百三十九條第二項、第二百零
一條第一項、第二百十六條
行使第二百十條至第二百十五條之文書者，依偽造、變造文書或登載不實事項或使登
載不實事項之規定處斷。
刑法第二百十二條
偽造、變造護照、旅券、免許證、特許證及關於品行、能力、服務或其他相類之證書
、介紹書，足以生損害於公眾或他人者，處一年以下有期徒刑，拘役或三百元以下罰
金。
刑法第二百十條
偽造、變造私文書，足以生損害於公眾或他人者，處五年以下有期徒刑。
刑法第三百三十九條第二項：
以前項方法得財產上不法之利益或使第三人得之者，亦同。
刑法第二百零一條第一項
意圖供行使之用，而偽造、變造公債票，公司股票或其他有價證券者，處三年以上十
年以下有期徒刑，得併三千元以下罰金。
刑法第二百十六條
行使第二百十條至第二百十五條之文書者，依偽造、變造文書或登載不實事項或使登
載不實事項之規定處斷。
